【裁判字號】    95,財管,61
【裁判日期】    950904
【裁判案由】    選任遺產管理人
【裁判全文】
臺灣臺南地方法院民事裁定              95年度財管字第61號
聲  請  人  有限責任台南第三信用合作社
法定代理人  鄭慶玉
代  理  人  甲○○
            林慶惠
            劉玥
上列聲請人聲請為被繼承人乙○○選任遺產管理人事件，本院裁
定如下：
    主      文
選任薛甚理（女，民國○○○年○月○○日生，身分證統一編號
：Ｚ000000000號）為被繼承人乙○○遺產管理人。
聲請程序費用由被繼承人乙○○之遺產負擔。
    理      由
一、按繼承人均拋棄其繼承權者，準用關於無人承認繼承之規定
    ，民法第一千一百七十六條第六項定有明文。又繼承開始時
    ，繼承人之有無不明，而不能依民法第一千一百七十七條選
    定遺產管理人時，得由利害關係人聲請法院選任之；再按繼
    承人因故不能管理遺產，亦無遺囑執行人者，利害關係人或
    檢察官得聲請法院選任遺產管理人，民法第一千一百七十八
    條第二項、非訟事件法第一百五十四條第一項分別定有明文
    。揆諸前揭規定意旨，於繼承人皆拋棄其繼承權，無人繼承
    時，亦應許利害關係人聲請法院選任遺產管理人，俾為遺產
    之處置。
二、本件聲請意旨略以：被繼承人乙○○（男，民國○○○年○
    月○○日生，身分證統一編號：Ｚ000000000號，
    生前最後住所：臺南市○區○○里○鄰○○街十六號）於九
    十四年一月四日死亡，聲請人為被繼承人乙○○之債權人，
    持有鈞院八十八年度執字第一八○四一號債權憑證，被繼承
    人乙○○應依該債權憑證內容履行債務，惟迄今仍未履行，
    經查被繼承人乙○○之財產經另案鈞院九十二年度執字第四
    ○四一六號強制執行事件執行後，尚有分配款可供執行，惟
    被繼承人乙○○不幸死亡後，其法定繼承人均已拋棄繼承，
    又未依民法第一千一百七十七條之規定選定遺產管理人，以
    致聲請人之債權無法行使，今為保障聲請人之權益，爰聲請
    鈞院裁定選任被繼承人乙○○之遺產管理人等語。
三、經查：聲請人主張之前開事實，業據提出除戶謄本一件、本
    院少年暨家事庭九十四年三月二日南院慶民寅九十四繼字第
    一八一號通知影本一件、本院八十八年八月四日八十八南院
    鵬執清字第一八○四一號債權憑證影本一件、繼承系統表一
    件為證，且經本院依職權調取本院九十四年度繼字第一八一
    號拋棄繼承聲請事件卷宗、九十二年度執字第四○四一六號
    及八十八年度執字第一八○四一號民事執行事件卷宗核閱綦
    詳，是聲請人之主張堪信為真實。又查被繼承人乙○○死亡
    後，其法定繼承人皆已依法拋棄繼承權經本院准予備查，且
    未準用民法第一千一百七十七條之規定選定遺產管理人，而
    被繼承人乙○○為聲請人之債務人，故聲請人以利害關係人
    之身分聲請選任被繼承人乙○○之遺產管理人，核與上開規
    定並無不合，應予准許。
四、又查本院於九十五年七月十日訊問被繼承人乙○○之原繼承
    人，其中被繼承人乙○○所生之三女薛甚理表示願意擔任被
    繼承人乙○○之遺產管理人，聲請人亦同意之，且參諸薛甚
    理為被繼承人乙○○之女兒，其對於被繼承人乙○○生前之
    債權債務關係較為知悉，又依民法第一千一百七十六條之一
    規定：「拋棄繼承權者，就其所管理之遺產，於其他繼承人
    或遺產管理人開始管理前，應與處理自己事務為同一之注意
    ，繼續管理之。」，故被繼承人乙○○之遺產現應仍由原繼
    承人薛甚理等家屬管理中，相關重要證件印鑑及產權證明等
    重要文件亦應仍由薛甚理等家屬保管中，故為使被繼承人乙
    ○○遺產之處置順利進行，本院認選任被繼承人乙○○所生
    之三女薛甚理擔任被繼承人乙○○之遺產管理人為適當。
五、依非訟事件法第一百五十七條，裁定如主文。
中    華    民    國    95    年    9     月    4     日
                  家事法庭    法  官  葉惠玲
以上正本係照原本作成
如對本裁定抗告須於裁定送達後10日內向本院提出抗告狀
中    華    民    國    95    年    9     月    4     日
                              書記官  鄭秀美


司法院資訊處製作；財團法人民間司法改革基金會備份。
